臺灣高等法院臺南分院刑事判決　　　　　　　　九十三年度上易字第四一五號　Ｃ
　　　上　訴　人　臺灣台南地方法院檢察署檢察官
　　　被　　　告　乙　○　○
右上訴人因被告詐欺案件，不服中華民國九十三年七月七日臺灣台南地方法院九十三
年度易字第二四九號第一審判決（起訴案號：臺灣台南地方法院檢察署九十二年度偵
緝字第一一七七號），提起上訴，本院判決如左：
      主      文
原判決撤銷。
乙○○連續意圖為自己不法之所有，以詐術使人將本人之物交付，處有期徒刑柒月。
      事      實
一、乙○○於民國（下同）八十七年六月間，邀甲○○合資，經營新市工程有限公司
    （設於台南縣新市鄉○○村○○街六一巷廿三號，下稱新市公司），約定總資金
    新台幣（下同）五百萬元，每人出資及盈虧，各佔二分之一。然乙○○並無資金
    ，乃央求甲○○同意，以甲○○妻子方月英所有台南縣新市鄉○○段六八九、七
    二二號土地，向新市鄉農會辦理抵押權設定，貸款五百萬元出資，日後公司賺錢
    ，其再償還甲○○，並由乙○○簽發忠欣實業有限公司（下稱忠欣公司）為發票
    人（按忠欣公司實際由乙○○經營，但以妻子周寶玉為名義負責人）、彰化銀行
    博愛分行為付款人、發票日八十八年十二月卅一日、金額五百萬元支票，交付甲
    ○○，並約定新市公司，以甲○○為董事兼負責人，並管理財務，乙○○負責公
    司經營，公司支出，先由乙○○填妥支出傳票，載明用途，交予公司會計簽發支
    票，會計再轉交付甲○○，於支票蓋用印章後，再交給乙○○使用。旋於八十七
    年八月十七日，新市公司經核准設立登記，並開始經營。
二、嗣乙○○，竟意圖為自己不法之所有，並基於概括犯意，自新市公司開始經營起
    ，即制作支出項目不實傳票，向甲○○訛稱，為支付新市公司物料款及其他費用
    ，致甲○○陷於錯誤，而依乙○○所作傳票，簽發支票給乙○○使用，乙○○以
    此手段，自八十七年八月十七日起，至八十七年十一月十二日止，連續多次向新
    市公司詐取現金，共四百六十六萬元，旋於八十七年十一月十二日，經甲○○查
    帳，始查知上情，經雙方核帳結果，新市公司實則僅虧損卅四萬元，但卻有四百
    六十六萬元資金，遭乙○○詐取，而用於乙○○所營忠欣公司及其個人債務。
三、案經告訴人甲○○訴請台灣台南地方法院檢察署檢察官偵查起訴。
      理      由
一、右揭事實，業據被告乙○○於偵審中坦承不諱，且據告訴人甲○○及告訴代理人
    於偵審中指訴甚詳，復有支票、新市公司章程、設立登記事項卡、公司執照、公
    司營利事業登記證、土地登記簿謄本、對帳單及被告提出帳冊在卷足憑（詳一○
    三六二號偵查卷六至二十頁）。被告自白，核與事實相符，應堪採信。本件被告
    連續詐欺犯行，事證明確，堪以認定。
二、查被告意圖為自己不法之所有，以詐術使人將本人之物交付。核其所為，係犯刑
    法第三百三十九條第一項詐欺取財罪。被告先後多次犯行，時間緊接，手法相同
    ，且所犯構成要件相同罪名，顯係基於概括犯意反覆為之，為連續犯，應依刑法
    第五十六條規定，論以一罪，並加重其刑。
三、原判決以被告罪證明確，因予論罪科刑，固非無見。惟查：(一)刑事審判之量刑，
    在於實現刑罰權之分配正義，故法院對有罪被告科刑，應符合罪刑相當原則，使
    罰當其罪，以契合人民法律感情，此所以刑法第五十七條明定科刑時，應審酌一
    切情狀，尤應注意該條所列各款事項，以為科刑輕重之標準。本件被告乙○○向
    被害人新市公司所詐取現金四百六十六萬元，迄今未提出分文償還，於原審及本
    院審理時，一再聲稱願意先給付被害人十萬元，然至今均未兌現（詳原審卷五四
    頁、本院卷五○頁），則原判決未審酌被告詐欺金額高達四百六十六萬元，所造
    成被害人損害甚鉅，而僅對被告量處有期徒刑六月，刑之量處，輕重顯然失衡，
    自有未洽。檢察官上訴意旨，指摘及此，為有理由。(二)又原判決對被告量處有期
    徒刑六月，並對被告所處徒刑，諭知准予易科罰金之折算標準。然被告於八十七
    年十一月十二日詐欺行為完成後，嗣於九十年一月十日，刑法第四十一條經修正
    公布，並於九十年一月十二日生效，依該條第一項前段規定：「犯最重本刑為五
    年以下有期徒刑以下之刑之罪，而受六個月以下有期徒刑或拘役之宣告，因身體
    、教育、職業、家庭之關係或其他正當事由，執行顯有困難者，得以一元以上三
    元以下折算一日，易科罰金」。本件被告所犯詐欺罪，依行為時法，即修正前刑
    法第四十一條規定，固屬不得易科罰金案件。然被告於八十七年十一月十二日犯
    罪後，刑法第四十一條規定，業經修正公布如前，則依刑法第二條第一項前段規
    定，比較新舊法結果，以修正後刑法第四十一條規定有利被告，自應適用修正後
    刑法第四十一條規定，惟原判決竟未予比較，即遽對被告所處徒刑，准予易科罰
    金，且於據上論結欄，復漏引刑法第四十一條第一項規定，均有疏失。依上所述
    ，原判決既有不當，自應由本院將原判決撤銷改判。爰審酌被告犯罪動機、目的
    、手段及所造成被害人危害甚鉅，迄未與被害人達成和解，及被告犯後坦承犯行
    態度良好等一切情狀，量處有期徒刑七月，以資懲儆。
據上論結，應依刑事訴訟法第三百六十九條第一項前段、第三百六十四條、第二百九
十九條第一項前段，刑法第五十六條、第三百三十九條第一項，罰金罰鍰提高標準條
例第一條前段，判決如主文。
本案經檢察官楊治宇到庭執行職務。
中    華    民    國      九十三      年      十      月      廿八      日
                                  臺灣高等法院臺南分院刑事第六庭
                                      審判長法官  蔡    崇    義
                                            法官  吳    永    宋
                                            法官  董    武    全
右正本證明與原本無異。
不得上訴。
                                      法院書記官  黃    全    忠
中    華    民    國      九十三      年      十一      月    三        日
附錄法條：
刑法第三百三十九條第一項：
意圖為自己或第三人不法之所有，以詐術使人將本人或第三人之物交付者，處五年以
下有期徒刑、拘役或科或併科一千元以下罰金。
